【裁判字號】    99,簡,5
【裁判日期】    990312
【裁判案由】    藥事法
【裁判全文】
高雄高等行政法院簡易判決
                                         99年度簡字第5號
原      告  甲○○
被      告  高雄縣政府
代  表  人  乙○○  ○○
上列當事人間藥事法事件，原告不服行政院衛生署中華民國98年
11月5日衛署訴字第0980026921號訴願決定，提起行政訴訟，本
院判決如下：
    主  文
原告之訴駁回。
訴訟費用由原告負擔。
    事實及理由
一、事實概要︰
    緣原告前經行政院衛生署中醫藥委員會查獲其分別於自由時
    報民國97年5月8日第G16版、5月24日第G12版、5月31日第G1
    0版刊登「奈米遠紅外線足弓鞋墊」藥物廣告，內容宣稱「
    酸麻病痛的福音．．．專利科技醫工力學產品．．．各種病
    狀經針藥不見效者，可來試穿產品．．．」、「樹枯根先竭
    人老腳先衰．．．只要放在鞋內走路散步即能保養及矯正已
    側彎變形的脊椎骨架．．．結合了生物力學、神經傳導醫學
    、骨科醫學、材料科學、經絡原理、腳底穴道按摩等．．．
    對人體的雙腳、脊椎骨架、全身神經系統及血液循環系統有
    著很大的幫助」等文詞，轉經行政院衛生署移送高雄縣政府
    衛生局查證，認屬違規，被告乃以原告違反藥事法第66條第
    1項規定，依同法第92條第4項規定，於97年8月14日以府衛
    藥字第0970189868號行政處分書處新臺幣（下同）20萬元罰
    鍰，原告不服，向行政院衛生署提起訴願，經行政院衛生署
    以97年12月29日衛署訴字第0970048309號訴願決定書予以駁
    回。原告仍不甘服，向本院提起行政訴訟。嗣被告於本院審
    理中，依職權以98年7月3日府衛藥字第0980151787號函撤銷
    上揭97年8月14日府衛藥字第0970189868號行政處分，另以
    原告違反藥事法第65條規定，依同法第91條第1項規定，於
    98年7月9日以府衛藥食字第09870165110號行政處分書仍處
    20萬元罰鍰。原告仍不服，提起訴願，經遭決定駁回，遂提
    起本件行政訴訟。
二、本件原告主張︰
（一）原告因違反藥事法第65條被罰20萬元，其起因係被告沒有
      對藥事法之規定盡責宣導或勸導，導致人民不知法規而違
      法，被告有怠忽失職在先，自不能處罰原告。
（二）藥事法95年5月30日已修改，加重處罰為（原本只罰6萬元
      ）20萬元至2500萬元，甚至有的要判徒刑，這麼嚴重的法
      規會讓不知法規而違法的人發生家破人亡之慘劇，這種惡
      法怎可不盡責宣導！
（三）反觀小小的禁煙法規於98年1月11日實施，違反者最高只
      罰1萬元而已，其後果也不會讓人家破人亡，政府在媒體
      上就大力宣傳，也在各政府機關及商店住家的大門都貼印
      有禁煙的標籤，如此輕微的法規就如此重視，而藥事法卻
      未如此大力宣導，顯有不當，被告在政府未大力宣導下即
      重罰原告，原告自不能心服。
（四）此案原告登自由時報被罰，而自由時報也同樣違反藥事法
      第66條第3項，為什麼只罰原告不罰自由時報，顯不公平
      等情，並聲明求為判決撤銷訴願決定及原處分。
三、被告則以︰
（一）藥事法第65條規定：「非藥商不得刊登藥物廣告」，同法
      第91條第1項規定：「違反第65條．．．規定之一者，處
      新臺幣20萬元以上500萬元以下罰鍰。」
（二）原告98年10月22日始取得藥商（品宏國際企業社，醫療器
      材販賣業）資格，卻於97年5月8日自由時報高雄縣版第G1
      6版、5月24日第G12版、5月31日第G10版以品宏公司名義
      刊登「奈米遠紅外線足弓鞋墊」醫療器材廣告，經行政院
      衛生署查獲，並經被告所屬衛生局於97年8月5日訪談原告
      坦承不諱在案，已違反藥事法第65條第1項前段規定，被
      告乃依同法第91條第1項規定依法裁罰。
（三）據原告於自由時報97年5月24日（高雄縣版第12版）、31
      日（高雄縣版第10版）刊登「奈米遠紅外線足弓鞋墊」廣
      告內容述及：「只要放在鞋內走路散步即能保養及矯正已
      側彎變形的脊椎骨架，讓人恢復以往健康」、「結合了生
      物力學、神經傳導醫學、骨科醫學、材料科學、經絡原理
      、腳底穴道按摩」等語，並於自由時報97年5月8日（高雄
      縣版第16版）刊登「神奇氣功鞋墊」廣告內容標榜：「酸
      麻病痛的福音，專利科技醫工力學產品」等語，經查該產
      品為藥事法第13條第1項所稱醫療器材，符合行政院衛生
      署醫療器材管理辦法「肢體裝具(O.3475)」管理範圍，並
      有原告97年8月5日訪談紀要內陳述：「奈米遠紅外線足弓
      鞋墊及神奇氣功鞋墊是同一種產品，屬於一種醫療器材」
      可證。
（四）藥事法第65條規定：「非藥商不得刊登藥物廣告」，原告
      98年10月22日始取得藥商資格，卻於97年不具藥商資格時
      擅自刊登藥物廣告，該違規事實明確，並有被告之衛生局
      97年8月5日訪談原告確認簽名之公文紀錄可稽，被告依違
      反藥事法第65條規定及同法第91條第1項規定予以行政裁
      處，於法並無不合，合先敘明。按行政罰法第8條前段規
      定，不得因不知法令免除行政處罰責任。再者，藥事法規
      定「非藥商不得刊登藥物廣告」並訂有罰則之規定已行之
      有年，期間罰鍰額度修正增加，對於未取得藥商資格卻行
      藥物廣告行為違法性之認定並無影響。
（五）原告不具藥商資格，違法多次刊登違法藥物廣告，其刊登
      違規廣告行為係違反行政法上義務數行為，而被告就上述
      違反法定義務數行為僅核處單一件違法廣告行為所定最低
      罰鍰20萬元，已顧及原告係屬初犯，且因違法之獲利有限
      ，並考量原告資力，處以20萬元最低罰鍰之處分，核無不
      符等語，資為抗辯。並聲明求為判決駁回原告之訴。
四、本件如事實概要欄所示之事實，有自由時報97年5月8日高雄
    縣版第Ｇ16版、97年5月24日高雄縣版第Ｇ12版、97年5月31
    日高雄縣版第Ｇ10版影本、訪談紀錄、被告98年7月9日府衛
    藥食字第09870165110號裁處書附原處分卷可參，並為兩造
    所是認，洵堪認定。茲就兩造之爭議論述如下：
（一）按「本法所稱藥物，係指藥品及醫療器材。」「非藥商不
      得為藥物廣告。」「違反第65條．．．規定之一者，處新
      臺幣20萬元以上500萬元以下罰鍰。」為藥事法第4條、第
      65條及第91條第1項所明定。
（二）經查原告所廣告之產品「奈米遠紅外線足弓鞋墊」、「神
      奇氣功鞋墊」為藥事法第13條第1項所稱醫療器材，符合
      行政院衛生署醫療器材管理辦法「肢體裝具(O.3475)」管
      理範圍，此並經原告於原處分卷附之97年8月5日之訪談紀
      要內陳述：「奈米遠紅外線足弓鞋墊及神奇氣功鞋墊是同
      一種產品，屬於一種醫療器材」等語可證。而醫療器材管
      理辦法係主管機關行政院衛生署依藥事法第13條第2項規
      定之授權，視實際需要，就醫療器材之範圍、種類、管理
      及其他應管理事項所訂定之技術性、細節性規定，並未逾
      越母法之授權範圍，本院自得予以援用。
（三）本件原告於行為時並非藥商，為其所是認，此有原處分卷
      （第111頁）所附原告於本院98年度簡字第44號所提補充
      理由狀可稽，其依法不得為藥物廣告，卻於事實欄所揭時
      間及報紙刊登「奈米遠紅外線足弓鞋墊」藥物廣告，內容
      宣稱「酸麻病痛的福音．．．專利科技醫工力學產品．．
      ．各種病狀經針藥不見效者，可來試穿產品．．．」、「
      樹枯根先竭人老腳先衰．．．只要放在鞋內走路散步即能
      保養及矯正已側彎變形的脊椎骨架．．．結合了生物力學
      、神經傳導醫學、骨科醫學、材料科學、經絡原理、腳底
      穴道按摩等．．．對人體的雙腳、脊椎骨架、全身神經系
      統及血液循環系統有著很大的幫助」等內容，違反藥事法
      第65條「非藥商不得為藥物廣告」之規定甚明，被告依藥
      事法第91條第1項規定予以裁處，於法洵無不合。
（四）原告雖辯稱被告對於藥事法95年5月30日修正為重罰後，
      沒有盡宣導責任，致其誤觸法規而受罰，請於情理法下，
      撤銷處分云云，惟按行政罰法第8條規定「不得因不知法
      規而免除行政處罰責任」。本件原告既非藥商，且明知系
      爭產品為醫療器材，仍於報紙刊登系爭藥物廣告，為原告
      所自承，其違規事實明確，尚難以不諳法律而邀免責。
（五）原告雖又稱被告未處罰刊登該廣告之媒體，顯不公平云云
      。然查「不法者」不得主張平等權之保護，而免其應受法
      律上之制裁，因「不法者」若可主張平等權，而要求行政
      機關應比照其他同樣「不法者」（未受處罰之人）相同之
      對待，不啻是讓行政機關違法，是人民於此更無主張「不
      法平等」的權利，是原告上開爭執，縱然屬實，無非係主
      張不法平等，仍難採為有利原告之論據。
五、綜上所述，原告之主張並不可採，被告依違反藥事法第65條
    及第91條第1項裁處原告20萬元罰鍰，認事用法並無違誤，
    原告起訴意旨求為撤銷，為無理由，應予駁回，並不經言詞
    辯論為之。又本件事證已臻明確，兩造其餘主張核與判決之
    結果無影響，爰不一一論述。
六、據上論結，本件原告之訴為無理由，依行政訴訟法第236條
    、第233條第1項、第98條第1項前段，判決如主文。
中    華    民    國    99    年    3    月    12     日
            高雄高等行政法院第二庭
                              法官  吳  永  宋
以上正本係照原本作成。
如不服本判決，應於送達後20日內，向本院提出上訴狀並表明上
訴理由，如於本判決宣示後送達前提起上訴者，應於判決送達後
20日內補提上訴理由書（須按他造當事人人數附繕本）。
中    華    民    國    99    年    3    月    12     日

                            書記官  陳  嬿  如
附註：
行政訴訟法第235條（第1項、第2項）：
對於適用簡易程序之裁判提起上訴或抗告，須經最高行政法院之
許可。
前項許可，以訴訟事件所涉及之法律見解具有原則性者為限。

司法院資訊處製作；財團法人民間司法改革基金會備份。
